臺灣嘉義地方法院刑事判決
111年度訴字第186號
公  訴  人  臺灣嘉義地方檢察署檢察官
被      告  陳奕瑞



指定辯護人  本院公設辯護人張家慶  
上列被告因違反槍砲彈藥刀械管制條例案件，經檢察官提起公訴
（111年度偵字第385號），被告於準備程序中就被訴事實為有罪
之陳述，本院合議庭裁定由受命法官獨任進行簡式審判程序，判
決如下：
    主  文
陳奕瑞犯非法持有子彈罪，處有期徒刑肆月，併科罰金新臺幣貳
萬元，有期徒刑如易科罰金，罰金如易服勞役，均以新臺幣壹仟
元折算壹日。扣案如附表編號1-1所示之子彈參顆，均沒收。
    事  實
一、陳奕瑞明知具有殺傷力之子彈，係屬槍砲彈藥刀械管制條例
    所列管之彈藥，非經中央主管機關許可，不得持有，竟基於
    持有具有殺傷力子彈之犯意，於民國110年11月某日，投宿
    於臺南市○○區○○街00號之欣園汽車旅館115號房時，在房間
    之電視櫃下面，發現具殺傷力之如附表編號1所示之口徑9mm
    制式空包彈組合直徑約8.9mm金屬彈頭而成之非制式子彈4顆
    ，及具殺傷力之如附表編號2所示之由金屬彈殼組合直徑約8
    .9mm金屬彈頭而成，底火皿發現有撞擊痕跡之非制式子彈1
    顆後，旋即藏放於其所使用之車牌號碼000-0000號自用小客
    車上而持有之。嗣於110年11月4日下午5時許，為警持搜索
    票前往執行搜索，當場扣得如附表編號1至2所示之物，始查
    悉上情。
二、案經嘉義縣警察局朴子分局報告臺灣嘉義地方檢察署檢察官
    偵查起訴。
    理  由
一、被告陳奕瑞所犯為死刑、無期徒刑或最輕本刑為3 年以上有
    期徒刑以外之罪，亦非高等法院管轄第一審案件，其於準備
    程序中就被訴事實為有罪之陳述，經告知簡式審判程序之旨
    ，並聽取公訴人、被告之意見後，其等對於本案改依簡式審
    判程序審理均表示同意（見本院卷第60頁），本院合議庭爰
    依刑事訴訟法第273條之1第1項規定，裁定由受命法官獨任
    進行簡式審判程序；又本件之證據調查，依刑事訴訟法第27
    3條之2規定，不受同法第159條第1項、第161條之2、第161
    條之3、第163 條之1及第164條至第170條規定之限制，合先
    敘明。
二、上揭事實，業據被告於警詢、偵查及本院審理中均坦承不諱
    ，及有本院110年度聲搜字第690號搜索票（見警卷第17頁）
    、嘉義縣警察局朴子分局搜索扣押筆錄、扣押物品目錄表、
    扣押物品收據（見警卷第19至29頁）、嘉義縣警察局朴子分
    局扣押物品清單（見偵卷第22至24頁）、臺灣嘉義地方檢察
    署扣押物品清單（見本院卷第13頁）、本院贓證物品保管單
    （見本院卷第35頁）、搜索現場及扣案物品照片（見警卷第
    31至35頁）、扣案彈匣照片（見偵卷第25頁）各1份在卷可
    查，並有扣案如附表編號1至2所示之物可考，而扣案如附表
    編號1至2所示之非制式子彈，經送鑑定結果確均具有殺傷力
    ，有內政部警政署刑事警察局110 年12月15日刑鑑字第1108
    028979 號鑑定書（見偵卷第3至6頁）1份存卷可查。又觀以
    本案鑑定書及照片，未試射之子彈3顆，既與試射其中1顆之
    子彈同為由金屬彈殼口徑9mm制式空包彈組合直徑約8.9mm金
    屬彈頭而成，均具有彈底製造批號，大小、外觀、規格亦均
    相同，經鑑驗結果均為非制式子彈，且隨機抽驗之1顆非制
    式子彈具有殺傷力，當足認未經試射之非制式子彈3顆，亦
    具殺傷力。綜上，足認被告之自白與事實相符，堪以採信。
    從而，本件事證明確，被告上開犯行，洵堪認定，應依法論
    科。
三、論罪科刑：
  ㈠核被告所為，係犯槍砲彈藥刀械管制條例第12條第4項之未經
    許可持有具有殺傷力之子彈罪。
  ㈡被告於110年11月某日起持有具有殺傷力之上開子彈時起，至
    110年11月4日下午5時許為警查獲止，其持有之繼續，為行
    為之繼續，並非犯罪狀態之繼續，亦即一經持有，罪即成立
    ，然其完結須繼續至持有行為終了時為止，故其持有槍彈之
    行為，應僅成立一罪。又非法持有槍砲彈藥刀械等違禁物，
    所侵害者為社會法益，如持有之客體種類相同（如同為手槍
    ，或同為子彈者），縱令持有之客體有數個，仍為單純一罪
    ，不發生想像競合犯之問題（最高法院92年度台上字第2121
    號判決意旨足資參照）；是本案被告同時持有如附表一編號
    1及2所示具殺傷力之非制式子彈共5顆，應屬單純一罪。
  ㈢爰以行為人之責任為基礎，審酌被告係有社會經驗之成年人
    ，明知非法持有具殺傷力之子彈係嚴重觸法行為，竟無視於
    法律規定，未經許可持有具有殺傷力之子彈，行為實應非難
    ；惟考量被告持有上開子彈，對於社會秩序雖有所危害，然
    尚無證據證明其有使用該子彈另犯他案或實際造成毒品外流
    之情形，情節尚輕，主觀惡性並非重大，且查獲後坦認犯行
    ，犯後態度良好，兼衡其自述教育程度為高職肄業，從事養
    殖，日薪新臺幣（下同）1,500元，月薪約6萬元、未婚、與
    父母親同住，每月提供父母親1萬至1萬5千元之生活費等家
    庭生活經濟狀況、患有高血壓及犯罪目的、動機、手段等一
    切情狀，量處如主文之刑，併諭知有期徒刑易科罰金及罰金
    易服勞役之折算標準。
四、沒收部分：
  ㈠槍彈部分：
    按「違禁物，不問屬於犯罪行為人與否，沒收之。」刑法第
    38條第1項定有明文。扣案如附表編號1-1所示之非制式子彈
    共3顆，經鑑驗後認具有殺傷力，已如前述，自屬槍砲彈藥
    刀械管制條例第4條第1項第1款所規定之槍砲，當屬違禁物
    無訛，爰依刑法第38條第1項規定，不問屬於犯罪行為人與
    否，均予以宣告沒收。另如附表編號1-2所示之非制式子彈1
    顆及如附表編號2所示之非制式子彈1顆，經採樣試射結果，
    均可擊發，認均具殺傷力，詳如前述，係屬槍砲彈藥刀械管
    制條例第4條第1項第2款所規定之彈藥，皆屬違禁物，惟擊
    發後已喪失子彈之效用，且其子彈之形體已不復存在，不具
    違禁物之性質，自無從宣告沒收，附此敘明。
  ㈡至其餘扣案物，尚無證據證明與本案犯行有何相關，爰不予
    宣告沒收，併此敘明。
據上論斷，應依刑事訴訟法第273條之1第1 項前段、第299條第1
項前段（依裁判簡化原則，僅記載程序法條），判決如主文。
本案經檢察官邱朝智提起公訴，檢察官陳則銘到庭執行職務。
中　　華　　民　　國　　111 　年　　8 　　月　　17　　日
                  刑事第二庭  法　官　黃美綾
以上正本證明與原本無異。
如不服本判決應於收受判決後20日內向本院提出上訴書狀，並應
敘述具體理由；其未敘述上訴理由者，應於上訴期間屆滿後20日
內向本院補提理由書（均須按他造當事人之人數附繕本）「切勿
逕送上級法院」。
中　　華　　民　　國　　111 　年　　8 　　月　　17　　日
                              書記官  張宇安
附錄本案論罪科刑法條：
槍砲彈藥刀械管制條例第12條
未經許可，製造、販賣或運輸子彈者，處一年以上七年以下有期
徒刑，併科新臺幣五百萬元以下罰金。
未經許可，轉讓、出租或出借子彈者，處六月以上五年以下有期
徒刑，併科新臺幣三百萬元以下罰金。
意圖供自己或他人犯罪之用，而犯前二項之罪者，處三年以上十
年以下有期徒刑，併科新臺幣七百萬元以下罰金。
未經許可，持有、寄藏或意圖販賣而陳列子彈者，處五年以下有
期徒刑，併科新臺幣三百萬元以下罰金。
第一項至第三項之未遂犯罰之。
附表
編號  扣案物品名稱 數量          鑑定結果            處理情形 1-1 非制式子彈 4顆 認均係非制式子彈，由口徑9mm制式空包彈組合直徑約8.9mm金屬彈頭而成，採樣1顆試射，可擊發，認具殺傷力。  未經試射子彈3顆，均屬違禁物，不問屬於犯罪行為人與否，應依刑法第38條第1項規定宣告沒收 1-2     業經送鑑試射之非制式子彈1顆，因已喪失子彈基本構造及功能，不與宣告沒收。 2 非制式子彈 1顆 認係非制式子彈，由金屬彈殼組合直徑約8.9mm金屬彈頭而成，底火皿發現有撞擊痕，可擊發，認具殺傷力。  業經送鑑試射之非制式子彈1顆，因已喪失子彈基本構造及功能，不與宣告沒收。